臺灣臺中地方法院刑事判決　　　　　　　96年度易字第2463號
公　訴　人　臺灣臺中地方法院檢察署檢察官
被　　　告　乙○○
　　　　　　丙○○
上列被告因詐欺案件，經檢察官提起公訴（96年度偵字第4635、
5451號），本院判決如下：
    主    文
乙○○幫助共同意圖為自己不法之所有，以詐術使人將本人之物
交付，處有期徒刑陸月，如易科罰金，以新臺幣壹仟元折算壹日
。
丙○○幫助共同意圖為自己不法之所有，以詐術使人將本人之物
交付，處有期徒刑肆月，如易科罰金，以新臺幣壹仟元折算壹日
。
    犯罪事實
一、乙○○（未構成累犯）其可預見將自己帳戶存摺、提款卡連
    同密碼交付予不詳身分之成年人使用，足供他人作為詐騙財
    物匯款之工具，且真實姓名年籍不詳之人，要求其提供金融
    機構帳戶，係供從事詐欺取財等非法之用，竟在不違背其本
    意下，基於幫助他人詐欺取財之不確定故意，於民國（下同
    ）95年7月24日，在臺中縣豐原巿合作國小前，將其所有之
    彰化商業銀行股份有限公司豐原分行帳號：00000000000000
    號帳戶（下稱乙○○彰化銀行帳戶）及臺灣郵政股份有限公
    司神岡分行帳號：0000000000000號帳戶（下稱乙○○郵局
    帳戶）之存摺、提款卡，連同密碼等物交予不詳姓名之成年
    人使用，以此方式幫助不詳姓名之人詐騙他人財物。另丙○○（未構成累犯）可預見將自己申請之行動電號門號之SIM
    卡交付予不詳身分之成年人使用，足供他人作為詐騙財物之
    工具，且真實姓名年籍不詳之人，要求其提供SIM卡，係供
    從事詐欺取財等非法之用，竟在不違背其本意下，基於幫助
    他人詐欺取財之不確定故意，先於95年7月15日，持身分證
    、健保卡向遠傳電信公司申請門號0000000000號，及向中華
    電信公司申設0000000000號行動電話識別卡後，隨即於95年
    7月中下旬某日，在臺中縣市某地，以每門號每月租金1500
    元之代價，將之出租予不詳姓名之成年人使用。嗣不詳姓名
    之人數人取得上揭乙○○彰化銀行帳戶、乙○○郵局帳戶之
    存摺、提款卡及密碼，及丙○○上揭行動電話SIM卡後，即
    基於意圖為自己不法所有之犯意聯絡，俟甲○○依報載廣告
    詢問辦理貸款事宜，不詳姓名之人即先後於95年7月27日至
    同年8月2日止，以0000000000號等行動電話門號為聯絡電話
    ，向甲○○佯稱需先匯款始可貸得款項云云，致甲○○陷於
    錯誤，於95年7月27日12時5分、7月28日10時36分、7月31
    日上午10時54分、7月31日14時27分、8月1日12時18分、8月
    2日14時30分，先後匯款1萬5千元、2萬9千元、6萬元、5萬
    元、7萬元、5萬元至乙○○彰化銀行帳戶，總計遭詐騙而匯
    款金額為27萬4千元；俟鐘美晶依報載廣告撥打電話0000000
    000號詢問辦理借款事宜，不詳姓名之人則於95年8月8日至8
    月11日止，以0000000000號、0000000000號行動電話門號為
    聯絡電話，向鐘美晶佯稱須先繳納貸款費用、完稅證明云云
    ，致鐘美晶陷於錯誤，因之分別於95年8月9日9時28分、14
    時37分許、同年8月11日9時21分許，先後匯款2萬元、2萬5
    千元、4萬1千元至上揭乙○○郵局帳戶，另於同年8月10日
    12時18分、8月11日12時47分匯款3萬2千元、4萬1千元至上
    揭乙○○彰化銀行帳戶，合計共遭詐騙15萬9千元。嗣甲○○、鐘美晶經發覺受騙而報警後，始為警依上揭帳戶開戶資
    料及行動電話申租資料而查悉上情。
二、案經臺中縣警察局豐原分局報請臺灣臺中地方法院檢察署檢
    察官偵查起訴。
    理  由
一、本案證據能力之說明
    按「被告以外之人於審判外之陳述，雖不符前4條（指刑事
    訴訟法第159條之1至第159條之4）之規定，而經當事人於審
    判程序同意作為證據，法院審酌該言詞陳述或書面陳述作成
    之情況，認為適當者，亦得為證據」，又「當事人、代理人
    或辯護人於法院調查證據時，知有第159條第1項不得為證據
    之情形，而未於言詞辯論終結前聲明異議，視為有前項之同
    意」，刑事訴訟法第159條之5第1項、第2項亦有明文。本件
    被告乙○○、丙○○就檢察官提出之證據之證據能力，均未
    於言詞辯論終結前聲明異議，自視為同意，合先敘明。
二、訊據被告乙○○、丙○○均矢口否認有前揭幫助詐欺取財犯
    行，被告乙○○辯稱：那是我看夾報說可以貸款，後來我打
    電話給1位王小姐，她說可以幫我處理一些程序，才可以讓
    我貸到那些錢，但是要我把3本帳戶交給她，因為我沒有那
    麼多，她說那就2本就可以了，所以我就在7月24日那天，在
    合作國小大門附近，把彰銀、郵局的帳戶都交給1個男生，
    說是王小姐派來的助理。‥‥王小姐是說15天，她用好之後
    就可以把帳戶還給我云云（本院卷第15頁），被告丙○○則
    辯稱：沒有想到對方可能拿去做不法使用云云。惟查：
（一）上揭被害人甲○○、鐘美晶因接獲由不詳姓名之人利用被
      告丙○○申設之行動電話撥打電話行詐，而遭詐欺取財，
      甲○○因之匯款27萬4千元、丁○○因之匯款15萬9千元至
      被告乙○○上揭帳戶之事實，業據證人即被害人甲○○、
      鐘美晶於警詢時證述屬實，復有遠傳電信公司0000000000
      號行動電話門號申請書、中華電信公司0000000000號行動
      電話業務申請書、乙○○彰化銀行帳戶顧客資料卡、乙○○彰化銀行帳戶之交易明細、乙○○郵局帳戶之客戶歷史
      交易清單及證人即被害人甲○○提出之存款憑條、鐘美晶
      提出之自動櫃員機交易明細、存款憑條、匯款執據、鐘美
      晶所見之報載貸款廣告在卷可稽，足認被告乙○○申設之
      上開帳戶、被告丙○○申設之上開行動電話門號，業遭不
      詳姓名之成年人利用為詐欺取財工具亦明。
（二）再被告乙○○於偵訊及本院亦不否認有將上開彰化銀行帳
      戶、郵局帳戶之存摺、提款卡及密碼交予不詳姓名之人；
      雖被告乙○○辯稱：交付帳戶係為辦理貸款。對方說可以
      讓我的存摺裡面有存提款紀錄，以便讓銀行看，讓我可以
      辦理貸款云云，惟查，被告乙○○對自己信用有瑕疵，故
      無法向銀行申辦貸款等情亦於本院自承在卷（本院卷第30
      頁），且被告乙○○又供稱：王小姐是說15天，她用好之
      後就可以把帳戶還給我云云（本院卷第15頁），則被告乙○○既信用有瑕疵，何以在存摺內製造15日之存提紀錄即
      可向銀行申辦貸款，顯與常情不符，且查，提款卡及提款
      密碼之功能，主要在於提領存款，顯與辦理貸款無涉，被
      告乙○○於申設該帳戶時，即需親自持證件辦理，佐以其
      教育程度為高職畢業，且為年滿20歲之成年人，具有一定
      智識、社會經驗，豈可能不知15日內製造存摺之存提紀錄
      不足以使之辦理貸款，是被告乙○○辯稱為辦理貸款始交
      付該帳戶存摺等物云云，所述與常情不符，所辯已難採信
      ，本件係被告乙○○將其所有上揭彰化銀行帳戶、郵局帳
      戶交付他人使用一節，應堪認定。而被告丙○○對有將上
      開行動電話門號出租予不詳姓名之人使用於偵訊及本院均
      自承在卷，復有遠傳電信公司0000000000號行動電話門號
      申請書、中華電信公司0000000000號行動電話業務申請書
      可佐，足認被告丙○○確有將其所申設之上開行動電話門
      號出租予不詳姓名之人使用。
（三）按刑法上之故意，分為直接故意（確定故意）與間接故意
      （不確定故意），「行為人對於構成犯罪之事實，明知並
      有意使其發生者」為直接故意。「行為人對於構成犯罪之
      事實，預見其發生而其發生並不違背其本意者」為間接故
      意；而間接故意與有認識的過失之區別，在於二者對構成
      犯罪之事實雖均預見其能發生，但前者對其發生並不違背
      其本意後者則確信其不發生。且幫助犯之成立，以行為人
      主觀上認識被幫助者正欲從事犯罪或係正在從事犯罪，且
      該犯罪有既遂之可能，而其行為足以幫助他人實現構成要
      件者，即具有幫助故意，並不以行為人確知被幫助者係犯
      何罪名為必要。至於行為人在正犯實施犯罪前為幫助行為
      者，則構成事前幫助犯。茲查：
    １衡諸常情，今日一般人至金融機關如銀行、郵局等開設帳
      戶使用、申設行動電話門號，均係極為方便容易且迅速之
      事，苟有使用金融存款帳戶、行動電話門號之正當用途，
      自以使用其本人或可信賴之親友申請之帳戶及行動電話門
      號，最為便利安全，且苟非具意圖以他人帳戶、他人申設
      之行動電話門號從事不法用途，並藉以逃避查緝，自無使
      用他人帳戶或行動電話門號之理。是依一般人通常之知識
      、經驗，均應知任意提供自己帳戶、行動電話門號予無信
      賴關係之他人使用，易致他人藉該帳戶、行動電話門號從
      事不法犯罪，以取得不法犯罪所得，且欲以之隱匿使用行
      動電話門號從事不法犯罪之人之真實身分、隱匿帳戶內資
      金之實際取得人之身分；被告乙○○、丙○○均係成年人
      ，對此自難諉為不知，是被告二人應可預見取得其帳戶之
      人係將帳戶從事不法使用。
    ２近來竊車恐嚇取財及利用「刮刮樂」等名義詐欺取財之犯
      罪類型層出不窮，該等犯罪，多數均係利用他人行動電話
      門號、帳戶作為恐嚇取財或詐欺所使用之聯絡電話或所得
      財物之出入帳戶，並經媒體廣為披載，被告二人縱使並不
      確知所提供之帳戶或行動電話門號，係遭他人用以對被害
      人詐欺取財，亦無法確知取得帳戶之人係以何種方法於何
      時地為詐欺取財之具體內容，惟對於其所提供之上揭帳戶
      、行動電話門號，將遭人作為詐欺取財犯行所用之工具或
      將財物匯入及提領之工具使用，應有概括之認識，且可預
      見其發生，被告乙○○竟同意提供自己帳戶供無信賴關係
      之他人使用，被告丙○○竟同意出租自己申設之行動電話
      門號供無信賴關係之他人使用，顯對帳戶係供他人取得不
      法犯罪所得之用、對行動電話門號係供他人從事不法犯罪
      所用，各亦不違背其本意，且其等均無確信帳戶、行動電
      話門號不致遭利用為犯罪之用，仍將帳戶、行動電話門號
      交付不詳姓名且無信賴關係之他人，足認被告二人均基於
      幫助犯罪之不確定故意。
    綜上所述，本件事證明確，被告二人前揭犯行均堪予認定。
三、查被告乙○○、丙○○僅參與提供金融機關帳戶、行動電話
    門號予他人供詐欺取財使用，並無證據證明其等有參與詐欺
    取財之行為，或有與本件詐欺取財之詐騙之人有詐欺之犯意
    聯絡，是被告乙○○、丙○○基於幫助之意思，參與詐欺取
    財構成要件以外之行為，均為幫助犯。又詐騙甲○○、鐘美
    晶之正犯有2人以上，基於犯意聯絡而為本件詐欺取財犯行
    ，該正犯應係犯共同詐欺取財罪，是核被告乙○○、丙○○
    ，均係犯刑法第30條第1項、第339條第1項之幫助共同詐欺
    取財罪。又被告乙○○、丙○○幫助不詳姓名之成年人犯上
    開詐欺取財罪，均為從犯，均依刑法第30條第2項之規定，
    各減輕其刑。再被告乙○○以1次交付2個帳戶之幫助詐欺取
    財行為、丙○○以1次交付2個行動電話門號之幫助詐欺取財
    行為，均使甲○○、鐘美晶數次受騙而匯款，侵害數個法益
    ，係觸犯數個幫助詐欺取財罪，均為想像競合犯，各從一重
    論以一幫助詐欺取財罪。公訴人雖未就被告丙○○提供0000
    000000號行動電話門號部分併予起訴，惟此部分與已起訴之
    提供行動電話門號0000000000號部分具有實質上1罪之關係
    ，基於審判不可分，本院同時併予審判，附此敘明。爰審酌
    被告乙○○同意提供帳戶供他人非法使用，被告丙○○同意
    提供行動電話門號供他人非法使用，助長他人犯罪風氣，再
    考被告乙○○提供帳戶之數量為2本，丙○○提供行動電話
    門號之數量為2個，暨考量被害人遭詐騙之金額，及被告乙○○、丙○○本身未實際參與本件詐欺取財之犯行，責難性
    較小，及被告乙○○、丙○○之犯後態度等一切情狀，各量
    處如主文所示之刑，並均諭知易科罰金之折算標準。
據上論斷，應依刑事訴訟法第299條第1項前段，刑法第30條第1
項、第2項、第28條、第339條第1項、第41條第1項前段、第55條
，刑法施行法第1條之1，判決如主文。
中　　華　　民　　國　　96　　年　　7 　　月　　13　　日
                  刑事第十庭    審判長法  官  賴妙雲
                                      法  官  江奇峰
                                      法  官  黃家慧
上正本證明與原本無異。
如不服本判決，應於送達後十日內向本院提出上訴狀（須附繕
本），上訴於臺灣高等法院臺中分院。
                                      書記官  陳靖騰
中　　華　　民　　國　　96　　年　　7 　　月　　13　　日
附錄論罪科刑法條
中華民國刑法第339條第1項
（普通詐欺罪）
意圖為自己或第三人不法之所有，以詐術使人將本人或第三人之
物交付者，處5年以下有期徒刑、拘役或科或併科1千元以下罰金
。
